【裁判字號】    92,訴,206
【裁判日期】    920303
【裁判案由】    債務人異議之訴
【裁判全文】
臺灣板橋地方法院民事判決  九十二年度訴字第二○六號
    原      告  乙○○○
                丙○○
    共      同
    訴訟代理人  莊國明律師
    複代  理人  劉懷先律師
    被      告  華僑商業銀行股份有限公司
    法定代理人  甲○
    訴訟代理人  丁○○
右當事人間請求債務人異議之訴事件，本院判決如左：
    主      文
本院民國九十一年度民執助宇字第二四五四號強制執行事件所為之強制執行程序應予
撤銷。
訴訟費用由被告負擔。
    事      實
甲、原告方面：
一、聲明：求為判決如主文第一項所示。
二、陳述：
（一）按消滅時效，因開始強制執行或聲請強制執行而中斷，又時效中斷者，自中斷
      之事由終止時重行起算，分別為民法第一百二十九條第二項第五款及第一百三
      十七條第一項所明定。債務人依勝訴之民事確定判決，聲請強制執行，依前述
      說明，執行名義請求權之消滅時效即因而中斷，嗣因未發現債務人可供執行之
      財產，由執行法院發給債權憑證，中斷之事由中止，自債權人取得債權憑證之
      翌日起，時效重新起算；又債權人以債權憑證聲請強制執行，如未發現債務人
      可供執行之財產，自得請求重新發給債權憑證，惟消滅時效完成後，如債權人
      依原執行名義或債權憑證聲請法院再行強制執行時，亦不生中斷時效或中斷事
      由終止重行起算時效之問題，債務人自非不得對之提起債務人異議之訴，以排
      除該執行名義之執行，此有司法院（七一）廳民二字第０八六七號函、司法院
      （七０）廳民二字第０六三五號函、最高法院八十九年度臺上字第一六二三號
      判決可參。
（二）查被告於民國九十一年十一月二十二日以臺灣臺北地方法院（下稱臺北地院）
      六十九年十二月三日所發六十九年度民執洪字第四０三四七號債權憑證作為執
      行名義，具狀向臺北地院執行處聲請強制執行，經臺北地院以債務人之財產係
      在鈞院轄區為由，囑託鈞院民事執行處執行，經鈞院九十一年度民執助字第二
      四五四號案件受理，並囑託查封原告所有之不動產及動產在案。然查被告所執
      以作為執行名義之債權憑證，其發給日為六十九年十二月三日，則系爭執行名
      義至遲於八十四年十二月三日即罹於時效，被告於八十六年間及九十一年間方
      以系爭債權憑證聲請強制執行，其請求權顯已罹於時效；臺北地院不查，竟准
      予受理，鈞院亦依其囑託辦理之，其強制執行程序顯不合法。
（三）按執行名義成立後，如有消滅或妨礙債權人請求之事由發生，債務人得於強制
      執行程序終結前，向執行法院對債權人提起異議之訴，強制執行法第十四條第
      一項前段定有明文。爰依上開規定提起本件訴訟。
三、證據：提出司法院（七一）廳民二字第０八六七號函、司法院（七０）廳民二字
    第０六三五號函、臺北地院債權憑證各一件（均為影本）為證。
乙、被告方面：
一、聲明：求為判決駁回原告之訴。
二、陳述：
（一）被告曾於八十六年十一月二十四日，持上開臺北地院於六十九年十二月三日所
      核發之債權憑證，具狀向臺北地院民事執行處聲請執行，因此次執行均無所得
      ，業經臺北地院民事執行處於系爭債權憑證上註記「本件債權人經本院八十六
      年民執甲字第一七三二二號執行於八十六年十一月二十六日受償新臺幣零元及
      執行費零元。臺灣臺北地方法院民事執行處（甲股）法院書記官張源平」等字
      樣，是被告上開聲請強制執行之行為，已將系爭執行名義之時效中斷，是系爭
      執行名義自未罹於時效，原告之請求並無理由。
（二）系爭債權憑證除經上開換發程序外，別無其他聲請執行之舉措。
三、證據：提出臺北地院八十六年度執字第一七三二二號清償債務民事執行事件卷宗
    （影本）一件為證。
    理      由
一、本件原告起訴主張：緣被告於九十一年十一月二十二日以臺北地院六十九年十二
    月三日所發六十九年度民執洪字第四０三四七號債權憑證作為執行名義，具狀向
    臺北地院執行處聲請強制執行，經臺北地院以債務人之財產係在本院轄區為由，
    囑託本院民事執行處執行，經本院九十一年度民執助字第二四五四號案件受理，
    並囑託查封原告所有之不動產及動產在案，然被告所執以作為執行名義之債權憑
    證，其發給日為六十九年十二月三日，則系爭執行名義至遲於八十四年十二月三
    日即罹於時效，被告於八十六年間及九十一年間方以系爭債權憑證聲請強制執行
    ，其請求權顯已罹於時效，臺北地院不查，竟准予受理，鈞院亦依其囑託辦理之
    ，其強制執行程序顯不合法，為此依強制執行法第十四條第一項之規定，提起本
    件訴訟。被告則以：其曾於八十六年十一月二十四日，持上開臺北地院於六十九
    年十二月三日所核發之債權憑證，具狀向臺北地院民事執行處聲請執行，因此次
    執行均無所得，業經臺北地院民事執行處於系爭債權憑證上註記「本件債權人經
    本院八十六年民執甲字第一七三二二號執行於八十六年十一月二十六日受償新臺
    幣零元及執行費零元。臺灣臺北地方法院民事執行處（甲股）法院書記官張源平
    」等字樣，是被告上開聲請強制執行之行為，已將系爭執行名義之時效中斷，是
    系爭執行名義自未罹於時效，原告之請求並無理由云云，請求駁回原告之訴。
二、按請求權，因十五年間不行使而消滅。民法第一百二十五條前段規定甚明；次按
    執行名義成立後，如有消滅或妨礙債權人請求之事由發生，債務人得於強制執行
    程序終結前，向執行法院對債權人提出異議之訴。如以裁判為執行名義時，其為
    異議原因之事實發生在前訴訟言詞辯論終結後者，亦得主張之。強制執行法第十
    四條第一項亦定有明文。繼按強制執行法第二十七條所稱之債權憑證，係指執行
    法院發給債權人收執，俟債務人如有財產再行執行之憑證而言。債權人於取得債
    權憑證後，雖可毋庸繳納執行費用再行聲請強制執行，但該債權憑證之可以再行
    強制執行乃溯源於執行法院核發債權憑證前債權人依強制執行法第四條第一項所
    列各款取得之原執行名義，是對具有既判力之執行名義，提起債務人異議之訴，
    債務人祇須主張消滅或妨礙債權人請求之事由，係發生於該具既判力之原執行名
    義成立之後者，即得為之，如以裁判為執行名義時，其為異議原因之事實發生在
    前訴訟言詞辯論終結後者，亦得主張之，此與該事由是否發生在債權憑證成立之
    後無涉。續按消滅時效因開始執行行為或聲請強制執行而中斷；時效中斷者，自
    中斷之事由終止時，重行起算，民法第一百二十九條第二項第五款及第一百三十
    七條第一項固分別定有明文，惟消滅時效完成後，如債權人依原執行名義或債權
    憑證聲請法院再行強制執行時，亦不生中斷時效或中斷事由終止重行起算時效之
    問題，債務人自非不得對之提起債務人異議之訴，以排除該執行名義之執行。
三、經查，本件原告主張之前開事實，已據其提出臺北地院於六十九年十二月三日所
    核發六十九年度民執洪字第四０三四七號債權憑證作為執債權憑證一件為證，經
    核系爭債權憑證，原執行名義係臺北地院六十九年度訴字第一八九號民事確定判
    決及同案號之和解筆錄，而被告對上開債權憑證之原執行名義為上述民事確定判
    決及和解筆錄等情亦不爭執，並提出臺北地院八十六年度執字第一七三二二號清
    償債務民事執行事件卷宗影本一件，經本院該對屬實，自堪信為真實。被告雖以
    ：其曾於八十六年十一月二十四日，持上開債權憑證具狀向臺北地院民事執行處
    聲請執行，因此次執行均無所得，業經臺北地院民事執行處於系爭債權憑證上註
    記「本件債權人經本院八十六年民執甲字第一七三二二號執行於八十六年十一月
    二十六日受償新臺幣零元及執行費零元。臺灣臺北地方法院民事執行處（甲股）
    法院書記官張源平」等字樣，是被告上開聲請執行之行為，已將系爭執行名義之
    時效中斷，是系爭執行名義自未罹於時效，原告之請求並無理由云云為辯，惟查
    被告所取得之上開臺北地院六十九年度訴字第一八九號確定判決暨和解筆錄執行
    名義，既於六十九年間聲請臺北地院強制執行後，因被告及訴外人旭懋貿易股份
    有限公司（下稱旭懋公司）、曾許寶美、李相田等人均無財產可供執行，而由臺
    北法院於六十九年十一月三日核發六十九年度北院民執洪字第四０三四七號債權
    憑證；復於六十九年間持上開債權憑證聲請臺北地院強制執行後，原告與旭懋公
    司、曾許寶美、李相田等人雖有財產，經強制執行後所得之數額僅受償七十六萬
    八千零三元，仍不足清償債務，而經臺北地院民事執行處於系爭債權憑證上註記
    「本件債權人經本院六十九年民執庚字第一０三八四號執行於七十年九月二十一
    日受償新臺幣柒拾陸萬捌仟零元。臺灣臺北地方法院民事執行處（庚股）法院
    書記官楊志誠」等字樣，此有上開債權憑證在卷可稽，是依民法第一百二十五條
    前段規定，被告之上開請求權，即因聲請強制執行而中斷時效，並至遲已於前揭
    中斷之事由終止時即上開債權憑證於七十年九月二十一日部分受償時起重行起算
    ，且於八十五年九月二十一日已罹於十五年時效期間而消滅。則被告再於時效完
    成後之八十六年十一月二十四日持債權憑證聲請強制執行，自無中斷時效及重行
    起算時效期間之問題，具見被告持而聲請臺北地院以八十六年度執字第一七三二
    二號強制執行之上開執行名義所載之請求權，早於八十五年間即已時效完成，今
    被告依原執行名義或債權憑證聲請法院再行強制執行時，揆諸首揭說明，亦不生
    中斷時效或中斷事由終止重行起算時效之問題，原告自非不得對之提起債務人異
    議之訴，以排除該執行名義之執行，是被告上開抗辯云云，均非足採。
四、從而，原告依強制執行法第十四條第一項之規定，提起本件債務人異議之訴，請
    求撤銷上開強制執行事件所為之強制執行程序，即屬有據，應予准許。
五、據上論結，本件原告之訴為有理由，依民事訴訟法第七十八條，判決如主文。
中      華      民      國    九十二    年      三      月      三      日
                                臺灣板橋地方法院民事第二庭
~B法      官  鍾啟煌
右為正本係照原本作成
如對本判決上訴，須於判決送達後廿日內，向本院提出上訴狀，上訴臺灣高等法院（
應按他造人數提出繕本）。
中      華      民      國    九十二    年      三      月      三      日
~B法院書記官  李威賜


司法院資訊處製作；財團法人民間司法改革基金會備份。
